【裁判字號】    98,司財管,72
【裁判日期】    981016
【裁判案由】    指定遺產管理人
【裁判全文】
臺灣高雄地方法院民事裁定            98年度司財管字第72號
聲  請  人  臺東縣臺東地區農會
法定代理人  甲○○
非訟代理人  丙○○
上聲請人聲請對被繼承人乙○○指定遺產管理人事件，本院裁定
如下：
    主  文
選任林復華律師為被繼承人乙○○（男，民國○○○年○月○○
○日生，身分證統一編號：Ｚ000000000號）之遺產管
理人。
程序費用新臺幣壹仟元由被繼承人乙○○之遺產負擔。
    理  由
一、按「繼承開始時，繼承人之有無不明者，由親屬會議於一個
    月內選定遺產管理人，並將繼承開始及選定遺產管理人之事
    由，向法院報明。」、「無親屬會議或親屬會議未於前條所
    定期限內選定遺產管理人者，利害關係人或檢察官，得聲請
    法院選任遺產管理人，並由法院依前項規定為公示催告。」
    ，民法第1177條、第1178條第2 項分別定有明文。準此，繼
    承人之有無不明者，得由與被繼承人有利害關係之人向法院
    聲請選任遺產管理人，核先敘明。
二、聲請意旨略以：被繼承人乙○○（男，民國○○年○ 月○○日生
    ，身分證統一編號：Ｚ000000000號，生前最後住所：高雄縣
    仁武鄉○○村○○○街46巷11號）於96年9 月15日死亡，惟
    其生前積欠聲請人債務，而其繼承人均已拋棄繼承權，且其
    親屬會議未於1 個月內選定遺產管理人，為確保聲請人之權
    利，爰依法聲請指定臺東縣政府或財政部國有財產局臺灣南
    區辦事處為被繼承人之遺產管理人等語。
三、經查：
  (一)聲請人主張之前揭事實，業據其提出被繼承人之除戶謄本、
    繼承系統表、戶籍謄本、本院家事庭97年9 月15日雄院高96
    繼雲字第2727號函、臺灣臺東地方法院債權憑證、土地謄本
    等件為證，並經本院依職權調取本院96年度繼字第2737號拋
    棄繼承權卷宗核閱屬實，堪信為真實。而聲請人為被繼承人
    之債權人，自應屬利害關係人無訛。又被繼承人之繼承人均
    已依法拋棄繼承，且觀之前揭繼承人於前開拋棄繼承權事件
    所提出繼承系統表所載，查悉被繼承人之胞姊陳環（14年7
    月28日生即大正14年7 月28日）業於41年4 月14日死亡，復
    參酌經本院依職權函詢臺南縣將軍鄉戶政事務所，該戶政事
    務所函覆：「有關吳陳環君戶籍資料1 案，經查該君係日據
    時期由七股鄉遷入本轄結婚冠夫姓，但光復後未隨夫在其翁
    吳福裕戶內設籍，本轄光復後無此位吳陳環君之設籍資料，
    茲檢送日據時期戶籍資料1 張供參。」等語，揆諸前揭規定
    ，被繼承人之遺產自應適用關於無人承認繼承之規定，參以
    其親屬會議並未於死亡發生之日起1 個月內為其選定遺產管
    理人並呈報本院，是聲請人以利害關係人之地位，向本院聲
    請對被繼承人指定遺產管理人，自屬有據。
  (二)本院審酌：被繼承人前揭現存之合法繼承人既均已依法拋棄
    繼承，本無義務就其遺產再為管理，且由渠等既已行使法律
    所賦予之拋棄繼承權，可知顯已不願再與被繼承人之遺產有
    何糾葛；而本院函詢財政部國有財產局臺灣南區辦事處是否
    願擔任本件遺產管理人，經陳報有債務大於遺產之虞，故其
    不願意擔任本件遺產管理人；另本院函詢臺東縣政府是否願
    擔任本件遺產管理人，經陳報其無意願擔任本件遺產管理人
    ；況擔任遺產管理人，主要係彙整被繼承人之財產，踐行被
    繼承人債權、債務之確認，並作適法合理之分配，且於有繼
    承人承認繼承時或遺產分配後，尚有剩餘時，將遺產移交繼
    承人或國庫，此須熟悉相關法律程序進行遺產處分，經本院
    自高雄律師公會願意擔任法院遺產管理人名單中徵詢後，林
    復華律師願意以其專業知識管理及處理被繼承人後續之遺產
    問題，有電話紀錄1 紙附卷可稽，爰選任林復華律師為本件
    之遺產管理人。
四、依非訟事件法第157 條、第24條第1 項，裁定如主文。
中    華    民    國    98    年    10    月    16    日
                  家事法庭  司法事務官  林于莙
以上正本證明與原本無異。
如對本裁定抗告，須於裁定送達後10日之不變期間內，向本院提
出抗告狀，並繳納抗告費新臺幣1,000 元。
中    華    民    國    98    年    10    月    16    日
                                書記官  沈  蘊


司法院資訊處製作；財團法人民間司法改革基金會備份。
